臺灣士林地方法院交通事件裁定　　　　100年度交聲字第429號
原處分機關　臺北市交通事件裁決所
異　議　人
即受處分人　鄭文賓
上列異議人即受處分人因違反道路交通管理處罰條例事件，對於
臺北市交通事件裁決所於民國100 年5 月3 日所為之處分（原處
分案號：北市裁罰字第裁22-B00000000號）聲明異議，本院裁定
如下：
    主  文
異議駁回。
    理  由
一、原處分意旨略以：異議人即受處分人鄭文賓於民國100 年1
    月30日15時55分許，駕駛其所有車牌號碼4380-YS 號自用小
    客車（下稱系爭車輛），行經高雄市○○○路17號前，為警
    依道路交通管理處罰條例第13條第1 款以「大牌噴反光漆致
    無法辨識」為由，攔停舉發違規。嗣異議人於舉發通知單上
    所載之應到案日期前向原處分機關提出申訴，經原處分機關
    函請舉發單位即高雄市政府警察局前鎮分局調查結果，仍認
    異議人確有前開違規行為，原處分機關乃於100 年5 月3 日
    以異議人有「塗抹污損汽車牌照不能辨識號牌」之違規事實
    ，依道路交通管理處罰條例第13條第1 款及違反道路交通管
    理事件統一裁罰基準表之規定，裁處異議人罰鍰新臺幣（下
    同）3,000 元，並責令申請換領牌照或改正。
二、聲明異議意旨略以：伊於上開時、地，駕駛系爭車輛遭警攔
    停舉發前揭違規事實，然員警僅憑肉眼即判定伊車牌不能辨
    識，有失公平，且未提出證據證明上開車牌無法辨識，提出
    之照片也無反光情形；又99年前被取締時曾有員警告知伊不
    該噴反光漆，系爭車輛曾借友人駕駛，可能是當時友人噴反
    光漆未告知伊，且伊之後有用去漬油清除反光漆，亦拍照測
    試過可辨識車牌，爰此聲明異議，請求撤銷原處分。
三、按汽車行駛有損毀或變造汽車牌照、塗抹污損牌照，或以安
    裝其他器具之方式，使不能辨認其牌號者，處汽車所有人2,
    400 元以上4,800 元以下罰鍰，並責令申請換領牌照或改正
    。道路交通管理處罰條例第13條第1 款定有明文；又汽車號
    牌不得變造損毀、塗抹或粘貼其他材料、加裝邊框或霓虹燈
    、裝置旋轉架、顛倒懸掛或以安裝其他器具之方式使不能辨
    認其牌號，並不得以他物遮蔽，如有污穢，致不能辨認其牌
    號時，應洗刷清楚。道路交通安全規則第11條第2 項亦有明
    定。
四、經查：
  (一)本件異議人即受處分人鄭文賓於100 年1 月30日15時55分許
    ，駕駛系爭車輛行經高雄市○○○路17號前，為警攔停舉發
    本件違規之事實，為異議人所不爭執，並有高雄市政府警察
    局高市警交字第B00000000 號舉發違反道路交通管理事件通
    知單影本1 紙及採證照片2 幀附卷可稽（本院卷第14頁、第
    47頁 ），首堪認定屬實。
  (二)異議人辯稱員警舉發系爭車輛之車牌係在白天，員警如何以
    肉眼判斷伊違規，且車牌並無不能辨識之情云云。惟查：
  1.異議人於本院調查中自承：之前我有借朋友開，可能是朋友
    將系爭車輛的車牌塗上反光漆而沒有告訴我，後來99年間我
    曾因系爭車輛前後車牌噴有反光漆被員警開單等語（本院卷
    第58頁），核與本院依職權查詢異議人所駕駛之系爭車輛自
    99年6 月至100 年1 月之違規紀錄，其中99年7 月16日系爭
    車輛確有因「以反光液噴在號牌上或裝設反光號牌框，於光
    下無法辨認」之違規，而為警舉發之情形相符，此有臺北市
    政府警察局北市警交大字第A00XC4771 號舉發違反道路交通
    管理事件通知單、臺北市交通事件裁決所北市裁申字第1003
    5514800 號函及所檢附之系爭車輛違規查詢報表1 紙、臺北
    市政府警察局士林分局北市警士分交字第10031299200 號函
    各1 份在卷可憑（本院卷第18頁至第21頁），足見系爭車輛
    之前後車牌於99年7 月間確有塗抹反光漆，致不能辨識車牌
    號碼之情事。
  2.而證人即高雄市政府警察局前鎮○○○○路派出所員警高宸
    毅於本院調查中證稱：我曾於97年4 月到99年4 月份任職臺
    北市政府警察局信義分局交通組之交通違規申訴承辦人，故
    對於交通違規態樣上的認定，其判斷上自信更勝於一般的執
    勤同仁。100 年1 月30日當天我是執行巡邏勤務，當時現場
    只有我一個員警，巡邏途中偶遇系爭車輛行駛在道路上，我
    從後方接近的時候發現系爭車輛後車牌明顯塗有反光漆，因
    為車牌若有反光漆的話，白天日光下乍看像是有灰塵的感覺
    ，近看會看到牌照上會有類似結晶體的白色物體附著在車牌
    上，白天看起來就是車牌的數字有點白白的，在夜間用閃光
    燈拍攝會很清楚有反光，因此我是根據車牌白天的狀況來認
    定夜間若有光源照射就會有反光的可能，當時系爭車輛前後
    車牌均有塗反光漆，前面車牌有一點點反光漆掉落的情形，
    後面的車牌就完全沒有反光漆脫落的情形，而是整面都有覆
    蓋，因一般違規舉發都是照後方車牌為大多數，所以異議人
    後車牌噴的特別厚是可以理解的等語（本院卷第54頁背面至
    第55頁背面），佐以依證人高宸毅所提供之系爭車輛現場採
    證照片觀之，系爭車輛前、後方車牌均明顯可見遭白色物質
    所覆蓋，且以日光無閃光燈拍攝下，已可見車牌號碼之黑色
    字體均有較為模糊不明顯之狀況，前方車牌上白色物質則有
    部分斑駁脫落現象，此有前揭照片2 張（本院卷第47頁）在
    卷可憑，足信於本件員警舉發之時，系爭車輛前後車牌確實
    塗抹有反光漆，且足以影響對車牌號碼之辨識程度甚明。
  3.參以異議人所駕駛之系爭車輛自99年6 月至100 年1 月間共
    計有8 件交通違規紀錄：其中100 年1 月17日異議人所駕駛
    之系爭車輛，因違規而經警於夜間以拍照方式逕行舉發，而
    系爭車輛前車牌經警於夜間以閃光燈拍攝之結果，反光情形
    嚴重，由照片中已無從清楚辨識系爭車輛之牌照號碼；而其
    餘99年5 月26日、99年10月10日、99年10月21日、99年11月
    28日、100 年1 月19日共計5 次違規案件，則均係由員警於
    日間拍照採證後舉發，由上揭日間採證照片觀之，系爭車輛
    不論前後車牌，於日間無閃光燈拍攝下，均有車牌中央部分
    略顯模糊，且其上顯有白霧狀物質覆蓋之情形，此有臺北市
    交通事件裁決所北市裁申字第10035514800 號函及所檢附之
    系爭車輛違規查詢報表1 紙、內政部警政署國道公路警察局
    第六警察隊100 年5 月26日公警六交字第1000670735號函及
    所檢附之違規通知單存根聯及採證照片1 張、臺北市政府警
    察局交通警察大隊100 年5 月26日北市警交大執字第100310
    75600 號函及所檢附違反道路管理事件通知單存根聯及採證
    照片2 張、臺北市停車管理工程處100 年5 月24日北市停管
    字第10032722700 號函及採證照片2 張、內政部警政署國道
    公路警察局第三警察隊100 年5 月31日公警三交字第100037
    0894號函及所檢附違規單存根聯及採證照片各1 張、內政部
    警政署國道公路警察局第八警察隊100 年6 月2 日公警八交
    字第1000870623號函及所檢附違規單存根聯及採證照片各1
    張、內政部警政署國道公路警察局第八警察隊100 年6 月2
    日公警八交字第1000870623號函及所檢附違規單存根聯及採
    證照片各1 張在卷可憑（見本院卷第18頁至第30頁、第35頁
    至第44頁），益徵證人高宸毅證稱：系爭車輛塗有反光漆之
    號牌於夜間用閃光燈拍攝號牌會有反光現象，將導致無法辨
    識系爭車輛之車牌號碼，但於日間自然光線照射下，就是車
    牌數字白白的，也就是車牌上面附著有白色結晶體的狀況等
    語，應屬可採。
  4.按汽車於行駛中，其牌照係辨識車籍之重要依據，此乃道路
    交通管理處罰條例第13條第1 款之所由設，在辨識車籍、特
    定車輛，對交通秩序之維護及確保道路安全，具有事後規制
    、追究之功效，俾免行為人利用此類動力交通工具從事違法
    犯紀之行為。而所謂「使不能辨認其牌號者」，僅須達有致
    道路交通管理機關不能辨認其牌號之虞即為已足，不以該牌
    號事實上已達不能辨認之情形為必要；亦即該條款規定所欲
    處罰者，係汽車所有人主觀上有使其車輛牌號不能辨認之意
    圖，而客觀上有「損毀、變造、塗抹、污損或安裝其他器具
    於汽車牌照」之行為者，即為其處罰對象，因是時行為人此
    舉已有礙於道路交通管理機關上開行政目的之達成。而所謂
    不能辨識，並非單指肉眼不能辨認，凡以各種手段致科學儀
    器不能辨認者亦屬之，應考量於正常視力、光線、距離及角
    度之情況下，依個案具體事實認定處理。經查，由上揭證人
    高宸毅之證述、現場採證照片及本院依職權調閱之系爭車輛
    違規紀錄及採證照片觀之，系爭車輛前後車牌於日間觀之，
    其號碼部分略顯模糊，表面似有白色結晶物質覆蓋，於夜間
    以閃光燈拍攝之下，則反光強烈而顯然無法辨識其車牌號碼
    之事實，應堪以認定，是異議人所有系爭車輛其車牌顯達使
    道路交通管理機關「不能辨識其號碼」之情形，則本件員警
    由此判斷異議人系爭車輛之號牌有上開違規情形而為本件舉
    發，並無不當。異議人辯稱系爭車輛車牌經其偶爾拍照測試
    ，仍可清楚辨識云云，洵無足採。
  (三)異議人雖又辯稱其於99年7 月為警取締後，即曾以去漬油擦
    拭，經拍攝測試後可觀得號牌，並無不能辨認之情云云，惟
    查：證人高宸毅於本院調查中證稱：當天看到大牌字樣上面
    都是反光漆，且從照片可看出後方車牌最嚴重，車牌字樣非
    常的白，反光漆噴的特別厚，沒有抹除痕跡等語（見本院卷
    第54頁背面至第55頁背面），核與系爭車輛前、後車牌上白
    色物質並無脫落乙情相符，此有前揭現場採證照片在卷可憑
    ；況系爭車輛於99年7 月16日即為警舉發噴有反光漆之違規
    ，然於本件遭舉發前之100 年1 月17日，經警於夜間以拍照
    方式逕行舉發違規，而該照片亦顯有前方車牌明顯反光無法
    辨識之情形，業如前述，足見異議人前揭所辯，顯屬事後卸
    責之詞，應不足採。
  (四)異議人復以曾將系爭車輛借予友人，其不知車牌遭人噴上反
    光漆云云置辯。惟按違反行政法上義務之行為非出於故意或
    過失者，不予處罰。行政罰法第7 條定有明文；再者，應受
    行政罰之行為，僅須違反禁止規定或作為義務，而不以發生
    損害或危險為其要件者，推定為有過失，於行為人不能舉證
    證明自己無過失時，即應受處罰，亦有司法院大法官會議釋
    字第275 號解釋可參。查本件異議人既為系爭車輛所有人，
    即負有為系爭車輛管領之義務，應注意各項汽車設備功能之
    完善，並符合法律之規定，妥善維護其所有車輛領用之號牌
    ，並善盡檢查汽車號牌是否確實完整、有無毀損，今異議人
    任置其號牌有塗抹污損致使不能辨識號碼之情，未依道路交
    通安全規則第13條規定向監理機關換領牌照，實難謂無過失
    ，其行為亦屬違反禁止規定之行為，自應對其所為負責，況
    異議人前曾於99年經警舉發「以反光液噴在號牌上或裝設反
    光號牌框，於光下無法辨認」之違規，業據異議人自承在卷
    （本院卷第58頁），並經本院認定如前，可知異議人在本件
    違規發生前即知有車牌號牌不能辨認之情，異議人應即時依
    規定向監理機關申請換領牌照，竟遲至為警舉發後，仍未循
    此途，其違規顯屬可歸責於己。從而，本件異議人塗抹污損
    牌照，使不能辨認其牌號之違規，堪以認定。
五、綜上所述，異議人所有之系爭車輛，於前開時、地，確有塗
    抹污損牌照，使不能辨認其牌號之違規。原處分機關依前開
    道路交通管理處罰條例第13條第1 款之規定，裁處異議人罰
    鍰3,000 元，並責令申請換領牌照或改正，尚無違誤。異議
    人猶執前詞指摘原處分不當，為無理由，自應將其異議駁回
    。
據上論斷，依道路交通事件處理辦法第18條，裁定如主文。
中    華    民    國   100    年    10    月    11    日
                        交通法庭法  官  李郁屏
以上正本證明與原本無異。
如不服本裁定應於送達後 5日內向本院提出抗告狀。
                                書記官  阮弘毅
中    華    民    國   100    年    10    月    13    日